臺灣高雄地方法院民事判決　　　　　　 99年度簡上字第420號
上　訴　人　張修福
被　上訴人　趙珮伶
上列當事人間請求損害賠償事件，上訴人對於民國99年8 月30日
本院高雄簡易庭99年度雄簡字第170 號第一審判決提起上訴，經
本院於民國100年2月16日言詞辯論終結，判決如下：
    主      文
上訴駁回。
第二審訴訟費用由上訴人負擔。
    事實及理由
一、上訴人起訴主張：被上訴人於民國97年11月21日夜間10時20
    分許，在騎乘車牌號碼938-CEJ 號輕型機車沿高雄市○○○
    路外側快車道由東向西行駛途經該路段96號前時，因見前方
    公車略向左偏，便欲右偏變換至機車優先道行駛，惟其變換
    車道時，竟疏未注意應讓直行車先行，並注意安全距離，即
    逕自變換車道，適伊騎乘車牌號碼XZ5-397 號重型機車在同
    路段機車優先道同向行駛，被上訴人即因閃避不及而致其前
    車頭與伊後車尾發生碰撞，伊因而人車倒地（下稱系爭交通
    事故），並受有右膝擦傷、下背挫傷、右踝擦傷、挫傷、右
    胸壁挫傷、右脛骨上、下端不完全骨折、右肩峰骨折、右肱
    骨近端不完全骨折、右橈骨近端不完全骨折等傷害。又伊因
    系爭交通事故所受之上開骨折傷害，須支出復健費用新臺幣
    （下同）134,500 元（含至98年9 月9 日止之復健費用53,8
    00元、預估將來再復健1 年費用80,700元）、交通費用115,
    50 0元（含至98年9 月9 日止之交通費用46,200元、預估將
    來再復健1 年交通費用69,300元），且當時所穿戴之西裝及
    安全帽（下稱系爭西裝、安全帽）毀損，各價值5,000 元、
    2,000 元，並因上開傷害而6 個月不能工作損失109,800 元
    ，為此爰依侵權行為之法律關係提起本訴等語。並聲明：被
    上訴人應給付上訴人366,800 元及自起訴狀繕本送達之翌日
    即98年10月19日起至清償日止按週年利率5%計算之利息。
二、被上訴人則以：伊確於上揭時、地騎乘機車，因未禮讓直行
    車先行及注意安全距離，在變換車道時不慎擦撞前方上訴人
    騎乘機車之車尾，致其受有右膝擦傷、下背挫傷、右踝擦傷
    、挫傷、右胸壁挫傷等傷害（下稱系爭傷害），惟上訴人當
    時經送醫檢查並無發現嚴重傷害，亦無骨折，而兩造就車損
    部份亦以8,000 元和解，詎上訴人嗣竟持愛仁醫院之診斷證
    明書以其骨折另行提告，然上訴人於97年12月16日至愛仁醫
    院就醫，已距系爭交通事故發生20餘日，其當時若有骨折，
    應早已發現，是上訴人之骨折應與系爭車禍間無因果關係，
    而上訴人請求之復健費用、交通費用及不能工作之損失，均
    應舉證以實其說等語資為抗辯。並聲明：上訴人之訴駁回。
三、原審經審理結果，判決被上訴人應給付上訴人4,951 元及法
    定遲延利息，並駁回上訴人其餘請求。上訴人提起上訴，除
    援用原審之主張及陳述外，另補稱：伊於系爭交通事故發生
    後，先依序至高雄醫學大學附設中和紀念醫院（下稱高醫中
    和紀念醫院）、盧家中醫診所求診，並依醫囑持續服用止痛
    藥、敷藥，惟均未好轉，嗣伊乃至就診愛仁骨科醫院就診始
    發現受有右脛骨上、下端不完全骨折、右肩峰骨折、右肱骨
    近端不完全骨折、右橈骨近端不完全骨折等傷害，方依醫囑
    進行復建，是伊應得請求復健費用53,850元及前往復健之交
    通費46,2 00 元，又伊因已傷及身體右半部，6 個月無法騎
    乘機車拜訪客戶，招攬保險，實受有不能工作之損失
    109,800 元，是被上訴人自應再給付伊209,800 元，原審僅
    認定被上訴人需賠償其系爭西裝及安全帽之損失4,591 元，
    尚非允洽等語，並縮減聲明：(一)原判決除縮減部分外，不利
    於上訴人部分廢棄。(二)上開廢棄部分，被上訴人應再給付上
    訴人209,80 0元。被上訴人於本件上訴則答辯聲明：上訴駁
    回（被上訴人就原判決敗訴部分未上訴，該部分已確定）。
四、兩造不爭執事項：
  (一)被上訴人就系爭交通事故之發生具有過失。
  (二)上訴人於97年11月21日夜間10時30分至97年11月22日1 時50
    分在高醫中和紀念醫院急診，經診斷受有右膝擦傷、下背挫
    傷、右踝擦傷、挫傷、右胸壁挫傷等傷害。
  (三)上訴人於97年12月5 日至97年12月7 日至盧家中醫診所就診
    ，經診斷受有右肩挫傷、右側胸肋挫傷、右大腿挫傷等傷害
    。
  (四)系爭西裝及安全帽因系爭交通事故而毀損，該西裝經折舊後
    價值3,751 元，該安全帽價格則為1,200 元，無庸折舊。
五、得心證之理由
  (一)被上訴人是否應負侵權行為之損害賠償責任？
    按因故意或過失，不法侵害他人之權利者，負損害賠償責任
    ；汽車、機車或其他非依軌道行駛之動力車輛，在使用中加
    損害於他人者，駕駛人應賠償因此所生之損害，民法第184
    條第1 項前段、第191 條之2 前段分別定有明文。經查，被
    上訴人就系爭交通事故之發生具有過失已如前述，又上訴人
    受有系爭傷害及系爭西裝及安全帽毀損與其過失具有因果關
    係，是上訴人請求被上訴人負侵權行為之損害賠償責任自屬
    有據。
  (二)上訴人所受右脛骨上、下端不完全骨折、右肩峰骨折、右肱
    骨近端不完全骨折、右橈骨近端不完全骨折等傷害是否為系
    爭交通事故所致？
    按當事人主張有利於己之事實者，就其事實有舉證之責任，
    民事訴訟法第277 條前段定有明文。又民事訴訟如係由原告
    主張權利者，應先由原告負舉證之責，若原告先不能舉證，
    以證實自己主張之事實為真實，則被告就其抗辯事實即令不
    能舉證，或其所舉證據尚有疵累，亦應駁回原告之請求，最
    高法院17年上字第917 號著有判例可供參照。本件上訴人固
    主張其因系爭交通事故受有右脛骨上、下端不完全骨折、右
    肩峰骨折、右肱骨近端不完全骨折、右橈骨近端不完全骨折
    等傷害云云，惟上訴人於97年11月21日夜間10時30分至97年
    11月22日1 時50分在高醫中和紀念醫院急診，經診斷受有右
    膝擦傷、下背挫傷、右踝擦傷、挫傷、右胸壁挫傷等傷害，
    又於97年12月5 日至97年12月7 日至盧家中醫診所就診，經
    診斷受有右肩挫傷、右側胸肋挫傷、右大腿挫傷等傷害均如
    前述，而其迄至97年12月16日方經愛仁醫院診斷出具有上開
    骨折之傷害，此亦有該診所診斷證明書在卷可按（見審交簡
    附民卷第4 頁），然愛仁醫院所檢附之X 光片經送高醫中和
    紀念醫院及中華民國骨科醫學會為鑑定，前者函覆並無上開
    骨折現象，後者亦函覆無明顯骨折現象，此有高醫中和紀念
    醫院99年4 月26日高醫附行字第0990001575號函、中華民國
    骨科醫學會99年8 月16日（99）骨醫泉字第087 號函在卷可
    憑（見原審卷第115 頁、第146 頁），則以上訴人若於系爭
    交通事故中確係受有上開骨折之傷害，其應受有身體疼痛，
    並訴諸診斷醫師，而經由醫師之專業檢查及判斷即為處置，
    惟其遲至系爭交通事故發生後20餘日，始經第3 間醫院診斷
    出具有上開骨折之傷勢，顯有違常情，則該骨折之傷害是否
    為系爭交通事故所致即屬有疑，又參諸愛仁醫院所憑診斷之
    X 光片經高醫中和紀念醫院、中華民國骨科醫學會檢視後均
    認無骨折現象，而中華骨科醫學會雖另陳以醫學上有所謂隱
    性骨骼，即X 光片未見骨骼骨折或裂縫，而實際上有骨折，
    因重疊影像而無法看出，有時必須使用其他檢查方法，如骨
    骼掃瞄或電腦斷層再做確定，此種醫療上的盲點並不罕見，
    需根據臨床症狀才能判定等語，然上訴人自陳其並無使用骨
    骼掃瞄及電腦斷層檢查，而其於愛仁醫院之診斷醫師許銘昌
    函覆本院X 光之判讀需經驗之累積及臨床上之細心研判，其
    係以數位化技術，藉由局部區域放大或縮小而判讀以往傳統
    X 光片容易遺漏之處等語，此有宏益骨科診所99年11月22日
    書函附卷可稽（見本院卷第31頁），則以高醫中和紀念醫院
    及中華骨科醫學會亦具有骨科之專業，其等於X 光片之判讀
    上顯富有經驗，而其等憑以判斷之X 光片與愛仁醫院者同一
    ，均得使用數位化技術檢視，上訴人復無使用骨骼掃瞄及電
    腦斷層檢查，足見愛仁醫院顯非以X 光片、骨骼掃瞄及電腦
    斷層判斷上訴人受有上開骨折之傷害，則其僅以臨床症狀即
    判定上訴人受有該些骨折之傷害，是否可信亦有疑問，又上
    訴人就此復無其他舉證以實其說，故而上訴人主張其前開骨
    折之傷害係系爭交通事故所致云云顯非可採。
  (三)上訴人得請求被上訴人賠償之數額以若干為適當？
    按不法侵害他人之身體或健康者，對於被害人因此喪失或減
    少勞動能力或增加生活上之需要時，應負損害賠償責任；不
    法毀損他人之物者，被害人得請求賠償其物因毀損所減少之
    價額，民法第193 條第1 項、第196 條分別定有明文。而物
    被毀損時，被害人除得依民法第196 條請求賠償外，並不排
    除民法第213 條至第215 條之適用。依民法第196 條請求賠
    償物被毀損所減少之價額，得以修復費用為估定之標準，但
    以必要者為限（例如：修理材料以新品換舊品，應予折舊）
    ，最高法院77年5 月17日第9 次民庭會議決議可資參照。是
    損害賠償既係在填補被害人所受之損害，使其回復應有狀態
    ，並不使之另外受利，故被害人修理材料以新品換舊品者，
    自應予以折舊。查被上訴人因上開過失致上訴人受有系爭傷
    害及系爭西裝、安全帽毀損，而應負侵權行為之損害賠償責
    任，則上訴人自得依上開規定請求被告予以賠償，茲審酌上
    訴人所得請求之各項金額如下：
    1.復健費用、交通費用：
      上訴人固主張其因系爭交通事故受有右脛骨上、下端不完
      全骨折、右肩峰骨折、右肱骨近端不完全骨折、右橈骨近
      端不完全骨折等傷害，需進行復建而支出復健費用及至復
      健處所之交通費用云云，惟如前所述上訴人主張其因系爭
      交通事故受有上開骨折之傷害云云尚非可採，是其主張得
      向被上訴人因該些骨折傷害需支出復健費用及交通費用云
      云即難採信。
    2.不能工作之損失：
      上訴人另主張其因系爭交通事故所受傷害已影響其騎乘機
      車拜訪客戶、填寫保單之工作，致其不能工作6 個月云云
      ，惟上訴人未能舉證證明其因系爭交通事故受有上開骨折
      之傷害已如前述，又上訴人所受系爭傷害經原審函詢高醫
      中和紀念醫院，其函覆上訴人之傷勢對其工作即保險從業
      人員之非粗重工作並無影響等語，此亦有該院99年4 月26
      日高醫附行字第0990001575號函附卷可憑（見原審卷第11
      5 頁），而此乃係該院依其醫學專業就上訴人急診時之傷
      勢所為判斷，並參諸系爭傷害乃為擦傷及挫傷，依常情而
      言，確不致影響騎乘機車及書寫能力，而不妨礙上訴人之
      工作至明，是上訴人上開主張應非可採，
    3.西裝及安全帽毀損部分：
      系爭西裝及安全帽因系爭交通事故而毀損，該西裝經折舊
      後價值3,751 元，該安全帽價格則為1,200 元，無庸折舊
      等情已如前述，則依諸前述，上訴人就系爭西裝及安全帽
      毀損各得請求賠償3,751 元、1,200 元。
    4.綜上，上訴人所得請求之賠償金額為4,951 元（計算式：
      3751+1200＝4951） 。
六、從而，上訴人依侵權行為之法律關係請求被上訴人給付4,95
    1 元及法定遲延利息，為有理由，應予准許，至其逾此範圍
    之請求，則無理由，應予駁回，則原審判令被上訴人應如數
    給付，且依職權為假執行之宣告，並駁回逾該部份範圍外之
    請求，認事用法尚無違誤，自應予以維持，上訴意旨指摘原
    判決不當，求予廢棄改判為無理由，自應予駁回其上訴。
七、本件事證已臻明確，兩造其餘攻擊防禦方法及舉證，核與判
    決結果不生影響，爰不逐一論駁，併此敘明。
八、據上論結，本件上訴為無理由，依民事訴訟法第436 條之1
    第3項 、第449 條第1 項及第78條規定，判決如主文。
中    華    民    國   100    年    3     月    2     日
                  民事第四庭  審判長法  官  黃宏欽
                                    法  官  楊淑珍
                                    法  官  楊淑儀
以上正本係照原本作成。
本判決不得上訴。
中    華    民    國   100    年    3     月    2     日
                                    書記官  王資惠